【裁判字號】    91,上訴,1934
【裁判日期】    920107
【裁判案由】    違反稅捐稽徵法
【裁判全文】
臺灣高等法院臺中分院刑事判決                  九十一年度上訴字第一九三四號
    上  訴  人  臺灣台中地方法院檢察署檢察官
    被      告  丙○○  男四十.
右上訴人因被告違反稅捐稽徵法案件，不服臺灣台中地方法院九十一年度訴字第一八
四五號中華民國九十一年九月三十日第一審判決（起訴案號：臺灣台中地方法院檢察
署九十年度偵字第二一九八九號），提起上訴，本院判決如左：
      主  文
原判決撤銷。
丙○○連續扣繳義務人，侵占已扣繳之稅捐，處拘役伍拾日，如易科罰金以參佰元折
算壹日。
      事  實
一、丙○○（原名蔡家宗，現已改名為丙○○）於民國（下同）八十七年間為桃園縣
    中壢市○○路○段三二一巷三十九弄八四九號三樓「錚譽工程有限公司」（下稱
    錚譽公司）之負責人，係所得稅法第八十九條第一項第二款所規定之薪資所得扣
    繳義務人，應於發放薪資時，代為扣繳公司員工應繳之稅款，並於每月十日前將
    上一月內所扣稅款向國庫繳清。詎丙○○因見當時公司財務週轉不靈，竟萌歹念
    ，意圖為錚譽公司之不法所有，基於概括之犯意，自八十七年二月間起至同年七
    月間止，代為扣繳該公司技工乙○○之稅款後，連續予以侵占後供錚譽公司週轉
    使用，計侵占八十七年二月份之稅款新台幣（下同）三千四百七十元，三月份之
    稅款七千二百四十元，四月份之稅款二千八百八十元，五月份之稅款四千二百五
    十元，六月份之稅款四千八百五十元，七月份之稅款四千五百九十元，共計侵占
    稅款二萬七千二百八十元，迨至八十八年間始為乙○○查悉上情，報請稅捐稽徵
    機關處理。
二、案經財政部台灣省北區國稅局中壢稽徵所函請臺灣桃園地方法院檢察署檢察官報
    請台灣高等法院檢察署核轉臺灣台中地方法院檢察署檢察官偵查起訴。
      理  由
一、訊據被告丙○○坦承係錚譽公司之負責人，為所得稅法所規定之扣繳義務人，應
    於公司發放薪資時代為扣繳公司員工應繳之稅款，於每月十日前將上一月內所扣
    稅款向國庫繳清，及公司所交予被害人乙○○八十七年二月至同年七月間之薪資
    袋確有扣繳上開稅款之記載等事實不諱，惟矢口否認有違反稅捐稽徵法之犯行，
    辯稱：因當時公司週轉不靈，會計小姐雖於員工之薪資袋記載有扣繳稅款之文字
    ，但實際上並未扣繳，伊並無侵占之犯行可言云云。但查右開犯罪事實業據被告
    於偵查時自白稱：「當初我有扣繳稅款，預扣之稅款與公司之資金合在一起週轉
    ，未先扣在旁邊，另立帳戶」等語（見台中地檢署偵查卷第三八頁），及於原審
    審理時自白稱：「我是錚譽公司之負責人，扣繳義務人是誰我不知道，我都叫會
    計做，八十七年一月至七月之薪水有給員工，也有先扣款，但是將員工所得扣款
    下來的錢都是用到公司週轉上使用」等語（見一八四五號原審卷第二一頁至第二
    二頁），核與被害人乙○○指訴之情節相符，並有錚譽公司發予被害人乙○○之
    八十七年二月至同年七月之薪資袋影本六個在卷可稽（見桃園地檢署偵查卷第四
    至第六頁）。又被告於上開時間共侵占扣繳之稅款二萬七千二百八十元，財政部
    台灣省北區國稅局中壢稽徵所函文稱係二萬七千二百九十元係誤載，至八十七年
    一月間所扣繳之稅款二千七百元被告有報繳等情，亦有檢察官與承辦稅務員王淑
    美之電話紀錄附卷可按（見台中地檢署偵查卷第四０頁）。足證被告上開所辯顯
    係事後圖卸之詞，不足採信，是罪證明確，其犯行堪以認定。至被告於原審雖自
    白其亦侵占八十七年一月間所扣繳之稅款二千七百元，但查此部分稅款於扣繳後
    有依規定報繳，不惟業據被告於本院調查時陳明在卷（見本院卷第二六頁），並
    有上開電話紀錄足按，是被告此部分之原審自白，與事實不符，並不足取，併此
    敘明。
二、按刑法第四十一條易科罰金之規定，業經總統於九十年一月十日公布修正為凡犯
    最重本刑為五年以下有期徒刑之罪，而受六月以下有期徒刑或拘役之宣告，因身
    體、教育、職業、家庭之關係或其他正當理由，執行顯有困難者，得以一元以上
    三元以下折算一日易科罰金，並自同年月十二日起生效，比較新舊法律，以修正
    後之規定對被告較為有利，自應適用修正後刑法第四十一條第一項前段之規定定
    被告易科罰金之折算標準，合先說明。
三、按薪資所得，其扣繳義務人為事業負責人，扣繳義務人應於每月十日前將上一月
    內所扣稅款向國庫繳清，所得稅法第八十九條第一項第二款、第九十二條第一項
    前段分別定有明文。查被告係錚譽公司之負責人，自為該公司員工薪資所得之扣
    繳義務人。本件被告侵占已扣繳之上開稅捐，核其所為係犯稅捐稽徵法第四十二
    條第二項之扣繳義務人侵占已扣繳之稅捐罪。其先後犯行，犯罪構成要件相同，
    顯係基於概括犯意反覆為之，為連續犯，應依法論以一罪。原審疏未詳予調查，
    遽為無罪之判決，核有違誤。檢察官上訴意旨執此指摘原判決不當，非無理由，
    應由本院將原判決予以撤銷改判。爰審酌被告犯罪之動機、目的、手段、所生危
    害、侵占之金額僅二萬七千二百八十元，且犯後已與被害人乙○○達成和解並賠
    償上開金額予被害人（業據被害人供明在卷，並有郵政國內匯款執據一紙可按）
    等一切情狀，量處被告如主文第二項所示之刑，並諭知易科罰金之折算標準，以
    示懲儆。
四、被告於本院辯論時經合法傳喚而無正當理由不到庭，爰不待其陳述逕行判決。
五、據上論結，應依刑事訴訟法第三百六十九條第一項前段、第三百六十四條、第二
    百九十九條第一項前段、第三百七十一條、稅捐稽徵法第四十二條第二項、刑法
    第二條第一項前段、第十一條前段、第五十六條、第四十一條第一項前段、罰金
    罰鍰提高標準條例第二條，判決如主文。
本案經檢察官甲○○到庭執行職務。
中        華        民        國  九 十 二  年     一     月    七      日
                                  臺灣高等法院臺中分院刑事第八庭
                                        審判長法  官  羅  得  村
                                            法  官  陳  毓  秀
                                              法  官  劉  榮  服
右正本證明與原本無異。
如不服本判決應於收受送達後十日內向本院提出上訴書狀，其未敘述上訴之理由者並
得於提起上訴後十日內向本院補提理由書（均須按他造當事人之人數附繕本）。
                                              書記官  陳  俞  豪
中        華        民        國  九 十 二  年     一     月    八      日
                                                                        Ｋ


司法院資訊處製作；財團法人民間司法改革基金會備份。
